【裁判字號】    99,聲,813
【裁判日期】    990831
【裁判案由】    聲請沒入保證金
【裁判全文】
臺灣雲林地方法院刑事裁定               99年度聲字第813號
聲  請  人  臺灣雲林地方法院檢察署檢察官
具  保  人  乙○○
受  刑  人  甲○○
上列具保人因受刑人犯妨害自由等案件，經檢察官聲請沒入保證
金（99年度執字第528 號），本院裁定如下：
    主  文
聲請駁回。
    理  由
一、聲請意旨略以：受刑人甲○○因犯妨害自由等案件，前於偵
    查中經臺灣雲林地方法院檢察署（下稱雲林地檢署）檢察官
    向本院聲請羈押，經本院指定保證金新臺幣（下同）3 萬元
    ，於具保人乙○○繳納足額之保證金後，已將受刑人釋放。
    茲受刑人於雲林地檢署99年度執字第528 號案件執行時逃匿
    ，依刑事訴訟法第118 條第1 項後段規定，應將具保人繳納
    之上開保證金沒入，爰依刑事訴訟法第121 條第1 項規定，
    聲請沒入具保人所繳納之保證金。
二、按具保之被告逃匿者，應命具保人繳納指定之保證金額，並
    沒入之。不繳納者，強制執行，保證金已繳納者，沒入之；
    前項規定，於檢察官依第93條第3 項但書及第228 條第4 項
    命具保者，準用之。又具保證書或繳納保證金之第三人，將
    被告預備逃匿情形，於得以防止之際報告法院、檢察官或司
    法警察官而聲請退保者，得准其退保，刑事訴訟法第118 條
    、第119 條第2 項前段分別定有明文。次按因具保停止羈押
    之被告，經依法傳拘未獲，固得裁定沒入保證金，但若於為
    裁定沒入前，先行通知具保人限期命將被告送案，於無效果
    時，再為沒入之裁定，一方面可明瞭被告是否果真逃匿，一
    方面可使具保人對於沒入保證金之裁定更加信服，故倘未通
    知具保人限期命將被告送案無效果前，不得逕沒入具保人之
    保證金（司法院70年10月28日〈70〉廳刑一字第1104號函覆
    臺灣高等法院意見參照）。又寄存送達發生效力所應經之10
    日期間，係以其期間末日之終止，為10日期間之終止，此後
    即開始計算所應為訴訟行為之法定不變期間（例如對被告送
    達不利之判決書，於07月01日寄存送達，寄存日不算入，自
    07月02日計算10日期間，至07月11日午後12時發生送達效力
    ，應自07月12日零時計算其上訴不變期間），最高法院94年
    度第1 次庭長、法官會議決議參照。
三、經查：
  (一)受刑人甲○○保釋後，所犯妨害自由等案件業已判決有罪確
    定，於執行中經雲林地檢署執行及囑託臺灣臺中地方法院檢
    察署（下稱臺中地檢署）代為執行，經雲林及臺中地檢署檢
    察官依其戶籍地、居所及送達處所為合法傳喚均無著，復經
    拘提無著，有雲林地檢署、臺中地檢署之送達證書、拘票及
    員警拘提未獲報告書，臺灣高等法院被告前案紀錄表、受刑
    人之法務部戶役政連結作業系統、個人基本資料查詢結果在
    卷可佐（見雲林地檢署99年度執字第528 號《下稱99執528
    號》影卷第58頁正面、第61頁正面、第86頁正面、第88頁正
    面、第90頁正面、第93頁正面至第94頁正面、第97頁正面至
    第100 頁正面、第103 頁正面至第106 頁正面；本院卷第4
    頁正面）。是受刑人於雲林地檢署99年度執字第528 號案件
    執行時顯已逃匿，殆屬無疑。
  (二)然具保人乙○○第一次經雲林地檢署檢察官通知係應於民國
    99年03月25日偕同受刑人到場執行，惟前開通知送達至具保
    人繳納保證金時所留載之「臺中縣大里市○○路266 號」地
    址時，已為99年03月29日，且因未獲會晤具保人本人，亦無
    受領文書之同居人或受僱人，遂於同日（即29日）將該送達
    文書寄存於成功派出所，有雲林地檢署99年03月18日雲檢家
    火99執字第528 號函、雲林地檢署送達證書各1 份在卷可參
    （見99執528 號影卷第55頁正面、第83頁正面），是本次通
    知寄存於成功派出所時，已逾應偕同受刑人到場執行之日期
    ，該通知未合法送達於具保人。復具保人第二次經雲林地檢
    署檢察官通知係應於99年04月06日偕同受刑人到案執行，惟
    前開通知送達至具保人前揭忠孝路266 號地址時係99年04月
    02日，且因未獲會晤具保人本人，亦無受領文書之同居人或
    受僱人，便於同日（即02日）再次將該送達文書寄存於成功
    派出所，並製作送達通知書黏貼於具保人位於上開忠孝路26
    6 號居所之門首，有雲林地檢署99年03月29日雲檢家火99執
    字第52 8號函、雲林地檢署送達證書各1 份在卷可參（見99
    執528 號影卷第64頁正面、第56頁正面），是依前揭規定及
    說明，係於寄存日之翌日即99年04月03日起計算10日期間，
    至同年04月12日始生合法送達具保人之效力，然該通知函卻
    命具保人應於99年04月06日下午02時30分許通知或帶同受刑
    人到案執行，是難認檢察官已盡合法通知具保人應通知或帶
    同受刑人到案執行之責。又具保人第三次經雲林地檢署檢察
    官通知係應於99年06月15日偕同受刑人到場執行，惟前開通
    知送達至具保人前揭忠孝路266 號地址時係為99年06月08日
    ，且因未獲會晤具保人本人，亦無受領文書之同居人或受僱
    人，便於同日（即08日）再次將該送達文書寄存於成功派出
    所，並製作送達通知書黏貼於具保人位於上開忠孝路居所之
    門首，有雲林地檢署99年06月01日雲檢家火99執字第528 號
    函、雲林地檢署送達證書各1 份在卷可參（見99執528 號影
    卷第108 頁正面至第109 頁正面），揆諸前揭規定及說明，
    係於寄存日之翌日即99年06月09日起計算10日期間，至同年
    06月18日始生合法送達具保人之效力，然該通知函竟命具保
    人應於99年06月15日上午09時30分許通知或帶同受刑人到案
    執行，於99年06月15日斯時，前開通知尚未合法送達予具保
    人，無從課以其通知或帶同受刑人到案之義務。再者，具保
    人自96年08月03日起即將戶籍設於「臺中市○區○○里○○
    街○ 段7 巷31號」，有聲請人所提出之法務部戶役政連結作
    業系統、本院依職權調閱之全戶戶籍資料各1 紙在卷可憑（
    見99執528 號影卷第62頁正面；本院卷第5 頁正面），而經
    本院核閱本案執行卷宗中具保人之送達證書（見99執528 號
    影卷第56頁正面、第83頁正面、第109 頁正面），可知聲請
    人均僅依具保人繳納保證金時所留載之上開忠孝路266 號地
    址為保證人通知之送達，並未對於具保人上開戶籍地為保證
    人通知之送達，亦有瑕疵，是具保人是否知悉受刑人應遵期
    到案執行，且確實未履行偕同受刑人到案執行之責？仍屬有
    疑。從而，聲請人聲請沒入具保人所繳納之保證金，於法尚
    有未合，礙難准許，應予駁回。
四、依刑事訴訟法第220條，裁定如主文。
中    華    民    國    99    年    8     月    31    日
                  刑事第六庭    法  官  陳佩怡
以上正本證明與原本無異。
如不服本裁定，應於送達後5 日內向本院提出抗告狀。( 須附繕
本)
                                書記官  林佳慧
中    華    民    國    99    年    8     月    31    日

司法院資訊處製作；財團法人民間司法改革基金會備份。
